---
title: "Analise TCC Milena"
output:
  html_notebook: default
  pdf_document: default
  html_document:
    df_print: paged
  word_document: default
---

Carregar primeiro: tidyverse lawstat car readxl (linux package cmake)
```{r}
library(tidyverse)
library(lawstat)
library(car)
```

Importar a planilha de dados

```{r}
library(readxl)
nome_int_no_missing_anova_area_queimada_parque_enso <- read_excel("/home/rbc2/Documents/pesq-tcc-milena/dados/nome-int-no-missing-anova-area-queimada-parque-enso.xlsx")
```

Copiar a planilha importada para o dataframe parqueim

```{r}
parqueim <- nome_int_no_missing_anova_area_queimada_parque_enso
```


Fazendo um boxplot dos dados olhando parques, int vs ext, e el nino

```{r}
boxplot(percentqueim~parque, data=parqueim)
boxplot(percentqueim~tipo, data=parqueim)
boxplot(percentqueim~local, data=parqueim)
```

Interpretacao dos boxplots:

Percentagem queimada vs parques. O parque do jalapao queimou muito pouco e deve ser excluido da analise pois contribui pouco para a mesma. Os parques de Brasilia e Veadeiros tiveram padrao bem semelhante. O parque do Lajeado apresentou mediana mais alta e muita variancia, o que deve ter levado ao fato da anova a seguir ser quase significativa na variavel independente parques

Percentagem queimada vs clima. Os anos el nino e neutros tiveram medianas e variancias proximas entre si. Os anos la nina tiveram mediana e variancia bem mais alta, justificando o efeito significativo da variavel independente tipo na anova a seguir.

Percentagem queimada vs interno e externo. As areas externas tiveram mediana proxima das areas internas, mas as areas externas tiveram variancia muito maior, abrangendo toda a faixa de variacao das areas internas. A anova parques e local apresentou resultados nao significativos, e isto justificou a combinacao das areas externas e internas na analise global dos efeitos el nino e la nina






Removendo o parque do Jalapao da analise

```{r}
parquenj <- parqueim %>%  filter(parque!='jalapao')
```

Repetindo o boxplot sem o jalapao:

```{r}
boxplot(percentqueim~parque, data=parquenj)
boxplot(percentqueim~tipo, data=parquenj)
boxplot(percentqueim~local, data=parquenj)
```

Fazendo transformacao logit da proporcao de area queimada cada parque cada ano e fazendo anova parque vs el nino com interacao e var dependente logit

O objetivo da transformacao logit e de normalizar os dados de proporcao para permitir o uso desta variavel em anova.

```{r}
parquenj3 <- parquenj %>% 
  mutate(logitquei = logit(propqueim))
anova3wtudo<-aov(logitquei ~ parque+tipo+parque:tipo, parquenj3)
summary(anova3wtudo)
interaction.plot(parquenj3$parque, parquenj3$tipo, parquenj3$percentqueim)
```

Interpretacao dos resultados:

ANOVA parque vs tipo

Media entre 3 parques na proporcao de area queimada tem diferenca nao significativa (p<0,09, embora o efeito seja proximo de significativo. Media na proporcao de area queimada entre anos el nino, la nina, e neutro tem diferenca altamente significativa (p<0,007). Conclusao: variancia entre parques nao significativa, variancia entre anos altamente significativa


Testando e confirmando a premissa de normalidade (shapiro) e homoscedascidade (levene) dos residuos. Os resultados sao nao significativos, portanto consistentes com a hipotese nula de que os dados nao diferem de de distribuicao normal e de distribuicoes com variancia homogenea

Grafico confirma este padrao mostrando que os anos la nina tem proporcao de area queimada muito mais alta que os anos el nino ou neutro

```{r}
shapiro.test(resid(anova3wtudo))
leveneTest(parquenj3$logitquei, parquenj3$parque)
leveneTest(parquenj3$logitquei, parquenj3$tipo)
```

Verificar se ha efeitos significativos interno vs externo

```{r}
anova2wlocal<-aov(logitquei ~ parque+local+parque:local, parquenj3)
summary(anova2wlocal)
```

Testando premissas de normalidade shapiro e homogeneidade de variancia levene dos residuos da ANOVA parques vs local

```{r}
shapiro.test(resid(anova2wlocal))
leveneTest(parquenj3$logitquei, parquenj3$local)
```

When you save the notebook, an HTML file containing the code and output will be saved alongside it (click the *Preview* button or press *Ctrl+Shift+K* to preview the HTML file).

The preview shows you a rendered HTML copy of the contents of the editor. Consequently, unlike *Knit*, *Preview* does not run any R code chunks. Instead, the output of the chunk when it was last run in the editor is displayed.
